臺灣高雄地方法院刑事判決　　　　　　 96年度簡上字第638號
上　訴　人　甲○○
即　被　告
上列上訴人因賭博案件，不服本院高雄簡易庭96年度簡字第3032
號中華民國96年5 月31日第一審判決（聲請簡易判決處刑案號：
96年度偵字第7951號），提起上訴，本院管轄之第2 審合議庭判
決如下：
    主  文
原判決撤銷。
甲○○共同在公眾得出入之場所賭博財物，處罰金新台幣貳萬捌
仟元，如易服勞役，以新台幣壹仟元折算壹日；減為罰金新台幣
壹萬肆仟元，如易服勞役，以新台幣壹仟元折算壹日。扣案電子
遊戲機「大富翁」壹台（含IC板壹塊）、「超世紀賓果」參台（
含IC板參塊）、「捷豹」壹台（含IC板壹塊）、「新豹中豹」壹
台（含IC板壹塊）、「滿貫大亨」陸台（含IC板陸塊）、「超級
魔法球」壹台（含IC板壹塊）及「賽馬」拾台（含IC板伍塊），
現金新臺幣肆仟零玖拾元、開分卡壹仟點參拾柒張、開分卡伍佰
點拾捌張、開分卡壹佰點拾玖張、交接班報表壹張均沒收。
    事  實
一、甲○○前於民國88年間因常業賭博案件，經本院以88年度易
    字第1317號判處有期徒刑6 月確定，於88年11月8 日執行完
    畢（不構成累犯），猶不知警惕，復基於賭博之犯意，自96
    年2 月8 日起，在其所經營位於高雄市楠梓區○○○街179
    號1 樓「明星遊藝場」之公眾得出入場所，擺設「大富翁」
    、「超世紀賓果」、「捷豹」、「新豹中豹」、「滿貫大亨
    」、「超級魔法球」、「賽馬」等賭博性電子遊戲機共23台
    ，供不特定賭客賭博財物，並自96年3 月1 日起，以月薪新
    臺幣（下同）2 萬元僱用具有犯意聯絡之蔡佩桂（另經檢察
    官為不起訴處分）在上開店內擔任兌換零錢、開分、洗分等
    工作。其賭博方法係賭客將10元投入機具後，即可開分押注
    ，每次如押中，即可贏得不同倍數之得分，若未押中則金錢
    歸店家所有。賭畢再由賭客依電玩螢幕所示累積分數，告知
    現場看顧店員，店員即依累積分數洗分後，通知甲○○依一
    定比例兌換等值之現金交予賭客，共同以此方式提賭博財物
    。嗣於96年3 月9 日下午2 時45分許，劉頂州（另經檢察官
    為不起訴處分）基於賭博之犯意，在該處玩賭「新豹中豹」
    電子機臺後，以累積積分1900分向蔡佩桂要求洗分並兌換現
    金，經蔡佩桂先洗分後，由甲○○帶領劉頂洲至電梯旁交付
    現金1900元時，為警當場查獲，並扣得上開子遊戲機「大富
    翁」1 台（含IC板1 塊）、「超世紀賓果」3 台（含IC板3
    塊）、「捷豹」1 台（含IC板1 塊）、「新豹中豹」1 台（
    含IC板1 塊）、「滿貫大亨」6 台（含IC板6 塊）、「超級
    魔法球」1 台（含IC板1 塊）及「賽馬」10台（含IC板5 塊
    ，每2 台共用IC板1 塊），合計共23台（含IC板共18塊）、
    櫃檯內賭資4,090 元、開分卡1000點37張、開分卡500 點18
    張、開分卡100 點19張、交接班報表1 張。
二、案經高雄市政府警察局楠梓分局報告臺灣高雄地方法院檢察
    署檢察官聲請簡易判決處刑。
    理  由
一、按本件上訴人即被告甲○○所犯係死刑、無期徒刑、最輕本
    刑為3 年以上有期徒刑以外之罪，其於準備程序就前揭被訴
    事實為有罪之陳述，經受命法官告知簡式審判程序之旨，並
    聽取其與公訴人之意見後，本院認無不得或不宜改依簡式審
    判程序進行之處，爰依刑事訴訟法第273 條之1 第1 項，裁
    定本件改依簡式審判程序進行，合先敘明。
二、上揭事實，業據被告甲○○到庭坦承不諱，核與證人即被告
    僱用之店員蔡佩桂、賭客劉頂洲證述內容相符，復有高雄市
    政府警察局楠梓分局第一組臨檢紀錄表、查獲賭博電玩現場
    圖各1 紙、現場查獲相片12張附卷可稽，並有電子遊戲機「
    大富翁」1 台（含IC板1 塊）、「超世紀賓果」3 台（含IC
    板3 塊）、「捷豹」1 台（含IC板1 塊）、「新豹中豹」1
    台（含IC板1 塊）、「滿貫大亨」6 台（含IC板6 塊）、「
    超級魔法球」1 台（含IC板1 塊）及「賽馬」10台（含IC板
    5 塊，每2 台共用IC板1 塊），合計共23台（含IC板共18塊
    ）、櫃檯內賭資4,090 元、開分卡1,000 點37張、開分卡50
    0 點18張、開分卡100 點19張、交接班報表1 張扣案足資佐
    證，本件事證明確，被告上開犯行，堪以認定。
三、核被告所為，係犯刑法第266 條第1 項前段之賭博罪。被告
    與蔡佩桂之間，就上揭賭博犯行，有犯意聯絡及行為分擔，
    為共同正犯。按刑事法若干犯罪行為態樣，本質上原具有反
    覆、延續實行之特徵，則行為人基於概括之犯意，在密切接
    近之一定時、地持續實行之複次行為，倘依社會通念，於客
    觀上認為符合一個反覆、延續性之行為觀念者，於刑法評價
    上，即應僅成立一罪；如學理上所稱「集合犯」之職業性、
    營業性或收集性等具有重複特質之犯罪均屬之。本案被告於
    96年2 月8 日起迄3 月9 日止，在其經營「明星遊藝場」擺
    設電子遊戲機台，與他人對賭財物，顯然係於密接時間及同
    一地點，以一營利犯意所為之反覆性經營行為，而屬具有預
    定數個同種類行為將反覆實行之集合犯，依前開說明，應包
    括性地論以一賭博罪。
四、原審予以論罪科刑，固非無見，但被告不構成刑法第268 條
    之意圖營利供給賭博場所罪（詳如後述），原審認為構成該
    罪，尚有未恰。被告上訴意旨，認量刑過重，指摘原判決不
    當，雖無理由，惟原判決既有上述可議之處，仍應由本院撤
    銷改判。本院審酌被告前於88年間因常業賭博案件，經本院
    以88年度易字第1317號判處有期徒刑6 月確定，於88年11月
    8 日執行完畢（不構成累犯）等情，有臺灣高等法院被告前
    案紀錄表1 份在卷可考，詎仍不知悔改，經營上開遊藝場，
    以前開機具作為賭博工具，違法與賭客對賭財物，助長賭風
    ，敗壞社會風氣，且現場供作賭具之電子遊戲機多達23 台
    ，被告另以每月2 萬元之薪資聘僱共犯蔡佩桂擔任店員，顯
    見本件投入資本規模非小，惟念被告犯後尚知坦承犯行，及
    其經營時間僅約1 月，並非甚長等一切情狀，量處如主文第
    2 項所示之刑，並斟酌被告係國小畢業、家境小康及上開犯
    罪情節等相關情狀，諭知以1 千元折算1 日之易服勞役折算
    標準。又被告之犯罪時點，係在96年4 月24日以前，合於中
    華民國九十六年罪犯減刑條例所定減刑之條件，爰依該條例
    規定減其宣告刑二分之一，併諭知易服勞役之折算標準。
五、扣案電子遊戲機「大富翁」1 台（含IC板1 塊）、「超世紀
    賓果」3 台（含IC板3 塊）、「捷豹」1 台（含IC板1 塊）
    、「新豹中豹」1 台（含IC板1 塊）、「滿貫大亨」6 台（
    含IC板6 塊）、「超級魔法球」1 台（含IC板1 塊）及「賽
    馬」10台（含IC板5 塊，每2 台共用IC板1 塊），合計共23
    台（含IC板共18塊），均係當場賭博之器具，應依刑法第26
    6 條第2 項之規定，不問屬犯人與否均沒收之；扣案之開分
    卡1000點37張、500 點18張、100 點19張、交接班報表1 張
    等物，亦係被告所有，且為其犯本件賭博罪所用之物；而扣
    案櫃臺內現金4,090 元亦係被告所有，且顯為被告犯賭博罪
    所得之物，應分別依刑法第38條第1 項第2 款、第3 款之規
    定宣告沒收。至扣案賭客劉頂州持有之現金1, 900元，係劉
    頂州犯賭博罪所得之物，既非在賭檯或兌換籌碼處之財物，
    亦非被告所有，爰不併為沒收之諭知，附此敘明。
六、公訴意旨雖認被告經營遊藝場，提供賭博性電子遊戲機台與
    人對賭財物，所為尚涉犯刑法第268 條之意圖營利提供賭博
    場所罪嫌。惟按刑法之意圖營利供給賭博場所罪，除行為人
    主觀上之營利意圖外，其營利之來源必與供給賭博場所罪之
    客觀構成要件行為相結合，始克相當之；即單純因供給賭博
    場所而牟利，例如抽頭，或變相以收取清潔費、茶水費等名
    目為之，倘獲利之來源取決於賭博本身之輸贏，乃仰賴賭博
    之射倖性與或然率，即是否輸贏仍未定，自非該當刑法第26
    8 條意圖營利之構成要件（台灣高等法院高雄分院95年度上
    易字第798 號、96年度上易字第12號判決同此見解）。本件
    被告在上址擺放上開電子遊戲機具，並由賭客以現金開分押
    注，賭客每次如押中則依一定之倍數得分，若未押中則金錢
    歸店家所有。賭畢再由賭客依電玩螢幕所示累積分數，以一
    定比例兌換現金，而與不特定顧客賭博財物，被告擺設前開
    電子遊戲機具猶如個人手足之延伸，藉此方式同時與不特定
    多數人對賭，其能否取得賭客押注之賭資，決定於賭客是否
    押中之僥倖，輸贏結果猶未可知，此除與意圖營利供給賭博
    場所，係由他人賭博之情不同外，擺設賭博性電子遊戲機台
    供人玩樂，店家仍係憑偶然之事實以決定財物之得喪，並無
    何從中抽取金錢圖利之情形，亦與刑法第268 條意圖營利之
    要件尚屬有間。公訴理由雖另稱：電子遊戲機之程式於設計
    之初即已隱含該遊戲機具有較高獲勝機率，此從經營者必須
    花費資金購買或租用遊戲機台，並提供場所擺放而仍能獲利
    即明，是該等以擺設電子遊戲機提供不特定顧客賭博財物，
    顯然同時具有營利之意圖至明。惟查，電子遊戲機台縱使經
    營者得勝之或然率較高，惟仍具賭博射倖性之特徵，店主當
    下與賭客對賭時仍有輸錢之可能，亦即店主對賭時非一定有
    利可圖，自難認有何營利之意圖，當然亦無法由長久機率累
    積之結果，該電動賭博機具必然贏錢，即遽認店主應構成刑
    法第268 條之罪責。本件既無積極證據，足認被告有何意圖
    營利提供賭博場所之情，要不得遽以刑法第268 條之罪相繩
    。惟因公訴人認被告此部分犯行，與前開有罪之普通賭博罪
    之犯罪事實，具有想像競合犯之裁判上一罪關係，故本院爰
    不另為無罪之諭知。
據上論斷，應依刑事訴訟法第455 條之1 第3 項、第369 條第1
項前段、第364 條、第299 條第1 項前段，刑法第28條、第266
條第1 項前段、第2 項、第42條第3 項、第38條第1 項第2 款、
第3 款，刑法施行法第1 條之1 ，中華民國96年罪犯減刑條例第
2條 第1 項第3 款、第7 條，判決如主文。
本案經檢察官乙○○到庭執行職務。
中　　華　　民　　國　　96　　年　　8 　　月　　3 　　日
                     刑事第十二庭  審判長法　官  施柏宏
                                         法  官  林書慧
                                         法  官  黃宗揚
不得上訴。
以上正本證明與原本無異。
中　　華　　民　　國　　96　　年　　8 　　月　　3 　　日
　　　　　　　　　　　　　　　　　　　　 書記官  王壹理
附錄本判決論罪之法條：
刑法第266 條第1 項前段
在公共場所或公眾得出入之場所賭博財物者，處1000元以下罰金
。
